【裁判字號】    97,重訴,45
【裁判日期】    971209
【裁判案由】    損害賠償
【裁判全文】
臺灣雲林地方法院民事判決              97年度重訴字第45號
原      告  台灣電力股份有限公司雲林區營業處
法定代理人  乙○○
訴訟代理人  癸○○
被      告  己○○
被      告  甲○○
被      告  辛○○
上列當事人間請求損害賠償事件，本院於民國97年11月25日言詞
辯論終結，判決如下：
    主  文
被告己○○應給付原告新台幣八百零八萬六千六百元。其中新台
幣四百二十萬四千五百七十七元部分，由被告甲○○連帶給付。
被告辛○○應給付原告新台幣三十三萬一千一百四十四元。
訴訟費用由被告己○○負擔; 其中百分之五十二部分，由被告甲○○連帶負擔; 百分之四部分，由被告辛○○連帶負擔。
    事實及理由
甲、兩造之主張:
一、原告方面:
（一）被告己○○與其同居男友即訴外人劉志杰（未經起訴）認
      為盜剪電纜線有利可圖，乃吸收無正當工作且染有第一級
      毒品海洛因毒癮之共同被告丁○○、壬○○、子○○、甲○○、丙○○、丑○○、庚○○、戊○○（丁○○等六人
      已審結）、訴外人吳智嚴及姓名年籍不詳綽號「眼鏡」、
      「阿左」、「阿芬」等人共組竊盜電纜線集團，基於共同
      意圖為自己不法所有之犯意聯絡，先由劉志杰提供其所有
      足供兇器使用之油壓剪等盜剪電纜線工具予有竊盜犯意聯
      絡之共同被告丁○○、壬○○、甲○○、子○○、丙○○
      、丑○○、庚○○、戊○○、及訴外人吳智嚴、姓名年籍
      不詳綽號「眼鏡」、「阿左」、「阿芬」等人，共同被告
      丁○○、壬○○、甲○○、子○○、丙○○、丑○○、庚○○、戊○○、及訴外人吳智嚴、姓名年籍不詳綽號「眼
      鏡」、「阿左」、「阿芬」則分別以單獨1 人或2 至3 人
      1 組，攜帶扣案如附表十八所示之油壓剪等工具之作案方
      式，於附表一至十七所示之時、地，盜剪原告臺灣電力股
      份有限公司所有如附表一至十七所示重量之電纜線，得手
      後均以電話通知劉志杰駕駛己○○名下車牌號碼9496-NU
      號自用小客貨車，將竊得之電纜線載往其承租之雲林縣北
      港鎮○○里○○路111 之6 號倉庫囤置，待秤重後，劉志
      杰及被告己○○則以每100 公斤電纜線可換取「四一」海
      洛因方式（可換取之海洛因數量隨電纜線重量比例增減）
      ，與共同被告丁○○、壬○○、甲○○、子○○、丙○○
      、丑○○、庚○○、戊○○、及訴外人吳智嚴、「眼鏡」
      、「阿左」、「阿芬」等人以海洛因交換電纜線; 或以每
      公斤新臺幣（下同）70、75、80或85元不等之價格，現金
      收購盜剪之電纜線，並由劉志杰親自或囑咐己○○將交易
      情形記載於現金簿、外帳、內帳等帳冊各1 本。
（二）嗣於：(一)96年9 月18日下午3 時25分許，經警持搜索票至
      雲林縣東勢鄉同安村同安209 號庚○○住處搜索，當場扣
      得供盜剪電纜線使用之油壓剪1 支，並據此逮捕庚○○。
      繼由庚○○於96年9 月19日上午9 時50分許，帶同警員至
      東勢鄉○○○村○○道路 (臺電公司60號電桿)旁 馬公厝
      大排內，起獲電纜線外皮2 袋 (429 段，每段約60公分，
      共約257 公尺)。 (二)訴外人劉志杰與被告己○○、甲○○
      、子○○、丙○○、丑○○等人於96年11月29日晚間6 時
      50分許，在雲林縣臺西鄉溪頂村溪頂200 號之12劉志杰住
      處為警拘獲，並當場搜索扣得劉志杰所有之海洛因1 包（
      淨重9.07公克，純度51 .64 ％， 純質淨重4.68公克，空
      包裝重0.56公克）、供販賣海洛因使用之電子秤1 臺、供
      竊盜電纜線使用之脫皮機1臺 、油壓剪1 組、大型剪1 支
      、尖嘴剪1 支、伸縮桿2組 （1 組為長12支、短10支；1
      組為長16支、短15支）、供販賣海洛因、竊盜電纜線、重
      利犯罪聯絡使用之行動電話2 支（含門號0000000000號、
      00 00000000 號SIM 卡）及帳冊4 本；己○○所有供販賣
      海洛因、竊盜電纜線及重利犯罪聯絡使用之行動電話1 支
      （含門號0000000000號SI M卡）；甲○○所有供竊盜電纜
      線聯絡使用之行動電話1 支 (含門號00000000 00 號SIM
      卡)； 子○○所有供竊盜電纜線聯絡使用之行動電話1 支
       (含門號0000000000號SI M卡)。 繼由劉志杰於96年11月
      29日晚間7 時20分許，帶同警員前往上揭倉庫起獲臺電公
      司之電纜線2,260 公斤。(三)被告丁○○、壬○○另於96年
      11月29日晚間7 時許，在臺西鄉溪頂村溪頂204 號為警拘
      獲，並當場搜索扣得丁○○所有供竊盜電纜線聯絡使用之
      行動電話2 支（含門號0000 000000 號、0000000000號SI
      M 卡）。(四)而被告庚○○於96年12月4 日上午11時30分許
      ，在渠上揭住處再次為警拘獲。
（三）被告丁○○又與綽號「建宏」或「阿宏」之真實姓名年籍
      不詳成年男子，又基於共同為自己不法所有之犯意聯絡，
      於96年11月21日凌晨2 時30分許，攜帶足供兇器使用之伸
      縮剪刀（未扣案），駕駛車牌號碼ZF-7372 號自用小客車
      ，至雲林縣四湖鄉新庄村公墓前之產業道路，以該伸縮剪
      刀剪斷原告臺電公司所有之電纜線而竊取之，共得手248
      公斤（950 公尺長），旋將之捆綁為10捆。迨於同日凌晨
      4 時許，丁○○與「建宏」在搬運已捆妥之電纜線時，為
      巡邏警員當場發現，丁○○立即駕車逃逸，而後警員於追
      捕過程中雖開槍擊中丁○○左大腿，丁○○與「建宏」仍
      順利逃脫，並將該部車輛丟棄在東勢鄉程海村港仔底應公
      廟；及將上開10捆電纜線藏匿在該處應公廟附近農田內。
      嗣於96年11月23日下午4 時30分許，在該處應公廟及附近
      農田，始尋獲該部車輛及上開10捆電纜線。
（四）被告等人上開竊盜犯行業經本院刑事庭以97年度訴字第27
      7 號刑事判決罪刑確定，被告等人顯係個別或共同不法侵
      害原告之權利，依民法第184 條及第185 條規定，應對原
      告負損害賠償責任或連帶負損害賠償責任。又電力事業攸
      關民生經濟，原告已於電纜線遭被告等人剪斷不法侵害後
      之第一時間緊急搶修完畢，使原告受有如附件導線失竊求
      償明細表之損害，爰依上開侵權行為法及民法第213 條第
      3 項規定，請求被告等人賠付如訴之聲明之金額等語。
（五）並聲明:
  1、 被告己○○、丁○○、丙○○應連帶給付原告57,168元。
  2、 被告己○○、丁○○、壬○○應連帶給付原告68,956元。
  3、 被告己○○、丁○○、丙○○、壬○○應連帶給付原告84
      ,136 元 。
  4、 被告己○○、甲○○、子○○應連帶給付原告935,864 元
      。
  5、 被告己○○、甲○○、丙○○應連帶給付原告70,891元。
  6、 被告己○○、甲○○、戊○○應連帶給付原告10,842元。
  7、 被告己○○、丙○○、丑○○應連帶給付原告71,556元。
  8、 被告己○○、丙○○應連帶給付原告442,180 元。
  9、 被告己○○、庚○○應連帶給付原告224,610 元。
  10、被告己○○、丁○○應連帶給付原告2,299,889 元。
  11、被告己○○、甲○○應連帶給付原告3,186,980 元。
  12、被告己○○、丑○○應連帶給付原告119,902 元。
  13、被告己○○、戊○○應連帶給付原告50,434元。
  14、被告己○○應給付原告新台幣463,192 元。
  15、被告辛○○應於上述被告丁○○應給付原告之總金額內，
      與被告丁○○連帶給付原告331,144 元。
二、被告方面:
（一）被告甲○○、辛○○部分:
      對於原告之主張沒有意見，同意依原告之請求為賠償等語
      。
（二）被告己○○部分:
  1、 被告在刑事案件認罪，是因為帳冊有毒品、電纜線等的記
      載，承審法官說這是竊盜的一種，所以被告才這樣認罪判
      刑的。但是，被告上開帳冊係依照被告的男友劉志杰寫好
      的單子照抄謄寫而已，被告並不知情。況且，被告的男友
      劉志杰涉犯竊盜罪部分已經判決無罪，他只是觸犯收受贓
      物罪而已。所以被告不應該是竊盜罪的共犯，因此不應該
      負賠償責任等語。
  2、 並聲明:原告之訴駁回，訴訟費用由原告負擔。
乙、得心證之理由：
一、被告甲○○、辛○○部分:
（一）按當事人於言詞辯論時為訴訟標的之捨棄或認諾者，應本
      於其捨棄或認諾為該當事人敗訴之判決。民事訴訟法第38
      4 條定有明文。
（二）本件被告甲○○及辛○○2 人於本院言詞辯論時均表示同
      意依原告之請求為賠償，應依上開規定，本於渠等之認諾
      逕為渠等敗訴之判決。
二、被告陳郁珊部分:
（一）按數人共同不法侵害他人之權利者，連帶負損害賠償責任
      ﹔不能知其中孰為加害人者，亦同。造意人及幫助人，視
      為共同行為人。又負損害賠償責任者，除法律另有規定或
      契約另有訂定外，應回復他方損害發生前之原狀。前項情
      形，債權人得請求支付回復原狀所必要之費用，以代回復
      原狀。民法第185 條及第213 條第1 、3 項分別定有明文
      。
（二）經查:
  1、 原告主張被告因其主張之上開共同侵權行為事實，經本院
      刑事庭以97年度訴字第277 號刑事判決被告觸犯共同加重
      竊罪刑確定乙節，為被告所是認，並有原告提出之該刑事
      判決在卷可按，且有該刑事案件偵審節影卷可參，足信無
      誤。
  2、 且被告係於本院上開刑事案件審理中作有罪之答辯，坦承
      有該等犯罪事實，為被告所自陳，並有該審理筆錄附上開
      刑事節影印卷可按。被告於本件空言否認有該共同竊盜之
      共同侵權行為事實，已難信屬實。
  3、 再者，縱如被告所辯其男友即訴外人劉志杰於本件竊取原
      告電纜線事件，係涉犯收受贓物罪嫌。然(1)被告坦承共同
      被告丁○○等人竊取原告之電纜線後，向劉志杰交換毒品
      海洛因等之帳冊係其所記載，而觀該帳冊關於日期、科目
      、摘要、金額等均記載詳細明確，其中並有以「A 」為代
      號（代表毒品海洛因），及共同被告等人「交貨」之時間
      、數量、單價、金額等之記載，有該帳冊影本可參，如不
      清楚各該科目、摘要的意義，當無有如此詳實記載之可能
      。(2)且本件共同竊盜或收受贓物之期間持續長達5 月（96
      年7 月至96年11月底）之久，數量繁多，其中共同被告甲○○、子○○等人並與被告及劉志杰等人同住一處，被告
      辯稱其不知情云云，難信屬實。因此，被告起碼有共同收
      受贓物之行為，足以認定。
  4、 而被告共同收受贓物電纜線之行為，不但增加原告追回所
      失竊電纜線之困難，更使其他共同被告於竊取原告之電纜
      線時，有銷贓無虞之助力，自已與其餘共同被告構成對原
      告共同之侵權行為，而應與渠等連帶負損害賠償責任。
（三）另原告主張其已於電纜線遭被告等人剪斷不法侵害後之第
      一時間緊急搶修完畢，使原告受有如附件導線失竊求償明
      細表之損害等情，為被告所不爭執，足信屬實。
三、從而，原告依民法上開侵權行為法之規定，請求被告甲○○
    、辛○○及己○○等人為如訴之聲明之給付，為有理由，應
    予准許。
丙、結論：
    本件原告之訴為有理由，依民事訴訟法第78條、第85第1 項
    、第2項 ，判決如主文。
中    華    民    國    97    年    12    月    9     日
                  民事第二庭    法  官  黃一馨
以上正本係照原本作成
如對本判決上訴，須於判決送達後廿日內向本院提出上訴狀
中    華    民    國    97    年    12    月    9     日
                                書記官  楊麗雪


司法院資訊處製作；財團法人民間司法改革基金會備份。
